臺灣桃園地方法院民事判決　九十一年度重訴字第五○號
　　原　　　告
　　即反訴被告　　怡華實業股份有限公司
　　法定代理人　　甲○○
　　訴訟代理人　　李漢鑫律師
　　　　　　　　　黃啟逢律師
　　　　　　　　　吳磺慶律師
　　送達代收人　　丙○○　 　　　　　　 住台北市○○○路○段五九號八樓
　　被　　　告
　　即反訴原告　　華詠企業股份有限公司　設桃園縣蘆竹鄉○○路○段三九四巷
　　　　　　　　　　　　　　　.
　　法定代理人　　乙○○　　　.
　　訴訟代理人　　金志雄律師
右當事人間請求損害賠償等事件，於民國九十三年三月二日辯論終結，本院判決如左
：
    主      文
被告應於原告交付貳萬伍仟陸佰貳拾伍碼胚布（酒紅色及駱駝色）之同時，給付原告
新台幣佰壹拾伍萬肆仟玖佰捌拾貳元，及自民國九十一年二月五日起至清償日止，
按週年利率百分之五計算之利息。
原告其餘之訴駁回。
訴訟費用由被告負擔五分之二，餘由原告負擔。
本判決第一項於原告以新台幣壹佰零伍萬貳仟元供擔保後，得假執行。但被告如以新
台幣佰壹拾伍萬肆仟玖佰捌拾貳元預供擔保，免為假執行。
原告其餘假執行之聲請駁回。
被告之反訴及假執行之聲請均駁回。
反訴訴訟費用由反訴原告負擔。
    事      實
甲、原告即反訴被告方面：
一、聲明：本訴部分：(1)被告應給付原告新台幣（下同）八百四十七萬二千四百七十
    八元，及自起訴狀繕本送達之翌日起至清償日止，按年息百分之五計算之利息。
    (2)訴訟費用由被告負擔。(3)原告願供擔保，請准宣告假執行。反訴部分：(1)被告
    之反訴駁回、(2)反訴訴訟費用由反訴原告負擔、(3)如受不利益判決，願供擔保請
    宣告免為假執行。
二、陳述：
（一）原告於民國九十年四月間請被告承攬布匹貼合之加工事宜，有託工申請單及確
      認書可稽，原約定加工布料共五萬七千八百二十碼，加工報酬計三百二十九萬
      五千七百四十元，原告依約將布料運交被告施作，豈知被告非但未如期完工，
      且部分完工計二萬七千一百七十一碼之布匹貼合（下稱系爭布匹）後，有手感
      品質偏硬、格子歪斜弧形、透膠等嚴重瑕疵，根本無法補正，原告為避免損害
      擴大，不得不將被告未施作之布料全數運回，另行處置。
（二）按承攬人完成工作，應使其具備約定之品質，及無減少或滅失價值或不適於通
      常或約定使用之瑕疵。民法第四百九十二條定有明文，因被告加工之布匹貼合
      後，有前述嚴重瑕疵，且無法修補，被告應負損害賠償責任，雖被告稱其加工
      完成之布匹並無瑕疵，兩造之託工單並未約定應符合何種品質，而ＡＳ６２０
      ＡＰ貨物打樣單，非本案系爭布匹ＡＳ５９８之打樣單。但：
  １、本件系爭布匹經香港商俊元商品試驗有限公司（下稱ＭＴＬ公證行）於九十一
      年八月三十日會同兩造檢驗結果認有「格歪」、「幅寬太寬」、「破洞」、「
      透膠」等瑕疵，依據ＣＮＳ標準判定被告已加工完成之布匹為Ｃ級布。
  ２、原告所提之ＡＳ５９８打樣單訂有「外觀不得格歪、隔寬裁剪布邊為54／56
      ，手感同Ａ５５５５第二次打樣單」，可見兩造有約定品質要求，況本件系爭
      布匹貼合是第一次交易，故打樣單只是按下單次序不同而作不同打樣，前後重
      要品質並無軒輊，此由打樣單ＡＳ６２０ＡＰ及打樣單ＡＳ５９８約定之內容
      均相仿，即可得知。
  ３、被告稱其完成加工貼合，依原約定之手感標準給付，ＭＴＬ公證行認手感較硬
      ，係因原告客戶變更手感要求，非可歸責被告事由云云。然原告所提各項ＭＴ
      Ｌ公證行報告，依ＣＮＳ標準檢測之測試報告，其檢測項目皆未曾將手感要求
      列為檢測項目，測試結果系爭布匹仍被判定為不接受，且不論系爭加工布匹是
      否曾變更手感要求，在原告下訂單前，被告即已知悉手感要求變更且允諾，此
      由打樣單將之列為品質要求即可得知，故被告加工完成之布匹，依ＣＮＳ標準
      檢測，仍被判定屬於Ｃ級，被告自應依染整加工合約書第四條第三項之約定負
      責。
  ４、又工作之瑕疵，因定作人所供給材料之性質，或依定作人之指示而生者，承攬
      人固不負瑕疵擔保責任，但承攬人明知其材料之性質，或指示不適當，而不告
      知定作人者，不在此限。民法第四百九十六條規定甚明，雙方對系爭布匹貼合
      加工，既約定一定品質，被告提出之異常處理表所載日期，最早為九十年四月
      十七日，苟原告提供布料確有瑕疵者，亦為被告所明知，被告卻未盡告知義務
      ，自不得免除責任。被告稱於九十年四月十七日通知原告，則按諸常理，九十
      年五月二日召開解決瑕疵會議時，被告對此理當提出要求原告配合改善才是，
      惟該次會議記錄，卻無隻字片語提及布料有大小破洞等瑕疵，足證被告並未將
      瑕疵之事通知原告。又被告提出之九十年四月十七日、同年五月五日、五月七
      日之三紙傳真函，原告皆未收過，均非真正。
  ５、被告主張依原告所提三次貨物檢驗測試報告及缺點、扣點分析表，可知檢驗結
      果不被接受之原因，係由原告供給之布料品質有問題，直接或間接造成瑕疵，
      惟分析表記載之瑕疵，是否為原告之布料品質所造成之瑕疵，係被告片面之說
      ，難以採信。
（三）按給付有確定期限者，債務人自期限屆滿時起負遲延責任，民法第二百二十九
      條定有明文。依託工單所載，被告應於九十年四月二十日交付八千碼、四月三
      十日、五月五日各交付六千碼，及五月十日全部出清，有會議記錄可稽，但被
      告遲至同年五月十六日始交貨，自應負遲延責任，原告因此支付空運費用共計
      八十九萬二千三百零四元，應由被告賠償。又承攬人不於前條第一項所定期間
      內修補瑕疵，或依前條第三項之規定拒絕修補或其瑕疵不能修補者，定作人得
      解除契約或請求減少價金報酬。因可歸於承攬人之事由，致工作物發生瑕疵者
      ，定作人除依前二條之規定請求修補或解除契約，或請求減少報酬外，並得請
      求損害賠償。民法第四百九十四條、第四百九十五條第一項均有明定。因被告
      交付之工作物遲延並有無法修補之瑕疵，原告自得請求損害賠償，而原告所受
      之損害為(1)出差處理費用：十九萬九千九百零五元。(2)延誤收回貨款利息損失
      ：六萬二千六百六十四元。(3)大連到高雄退貨運費損失：五萬五千五百九十九
      元。(4)成衣配件未做衣服損失：一百萬九千零九十一元。(5)退貨損失：六百四
      十七萬六千二百零八元，合計為七百八十萬三千四百六十七元。
（四）兩造染整加工合約書第四條之約定，應屬原告付款之條件，其約定並非原告拋
      棄基於民法可得主張之請求權。被告加工品質，應依打樣單所載「不可格歪、
      寬幅54／56及手感同Ａ５５９８」之要求，雙方會同ＭＴＬ公證行於九十一年
      九月二日依約定品質，並據ＣＮＳ之標準檢測，結果被告加工之品質屬Ｃ級布
      ，平均扣點數為２７７０點，每百碼扣點數平均五○六、五點，已超過百分之
      五，依染整加工合約書第四條第三項約定，染整Ｃ級在總數５％以內時，該Ｃ
      級之工料費免計，如Ｃ級之比率超過５％以上時，其超過部份按胚布原價每碼
      新台幣如附表計算，由乙方買收，故被告自應依約按每碼一百二十九、六元收
      購，如依上開約定之買收價計算損失，共二萬七千一百七十一碼，合計三百五
      十萬五千零五十九元。原告其餘所受損害，依上開說明，仍得請求賠償，故原
      告於總額八百四十七萬二千四百七十八元之範圍內，請求被告賠償遲延給付及
      所受之損害。
（五）對反訴之答辯：
  １、反訴原告交付已加工布匹，因有嚴重瑕疵，屢經反訴被告要求補正而未獲改善
      ，致其交付布匹，經ＭＴＬ公證行鑑定結果未能通過，反訴被告依民法第四百
      九十四條、第四百九十五條第一項之規定，自得解除合約，則契約既已解除，
      反訴原告請求承攬報酬，自屬無據。
  ２、縱反訴被告未解除契約，亦有合意終止契約之適用，蓋反訴原告對兩造終止契
      約均不爭執（此觀九十一年五月八日言詞辯論期日反訴原告之陳述即知），契
      約終止後，兩造即無任何權利義務關係，於反訴被告收回布料後，反訴原告竟
      稱受有無法加工之損害，即屬無據。
  ３、契約既已解除或終止，自不能依契約請求運送費用及承攬報酬，且反訴被告否
      認其請求之報酬一百六十二萬六千一百八十四元、運費二萬一千十八元及損失
      五十八萬九千六百八十元之真實性。縱認反訴被告解除契約或合意終止契約不
      合法，對上開金額之真正，反訴原告亦應舉證證明。
三、證據：提出貨物檢驗測試報告、缺點（扣點）分析表、ＭＴＬ公證行報告、ＣＮ
    Ｓ織物瑕疵檢驗法參考表、ＣＮＳ標準檢驗測試報告、樣品打樣單、託工申請單
    、確認書、損失明細、存證信函、染整加工合約書、採樣單、ＡＳ五九八打樣單
    、異常處理表、會議記錄等影本為證，並請求訊問證人洪美姿。
乙、被告即反訴原告方面：
一、聲明：本訴部分：駁回原告之訴、訴訟費用由原告負擔、如受不利之判決，願供
    擔保請准免為假執行。反訴部分：反訴被告應給付反訴原告二百二十三萬六千八
    百八十二元及自反訴起訴狀繕本送達之翌日起至清償日止，按年息百分之五計算
    之利息，訴訟費用由反訴被告負擔，願供擔保請准宣告假執行。
二、陳述：
（一）依雙方約定之ＡＵＰ─０６、ＡＵＰ─０７及ＡＵＰ─０８等託工單，原告預
      定交付布料日期為九十年四月十五日、二十日、二十五日，被告預定加工完成
      日期為九十年四月二十日、三十日、同年五月五日，因原告先遲延交付布料，
      致被告交貨延後，此係不可歸責於被告之事由，被告自無給付遲延。依原告提
      出貨物檢驗測試報告，其結果不被接受之主因，係因原告布料品質有問題，且
      兩造間並無約定手感要求之品質及格子歪斜弧形之標準，故加工貼合之布匹有
      手感偏硬、格子歪斜弧形、透膠等不能修補之瑕疵，自不能歸責於被告。再原
      告主張被告交付之加工布匹有不能修補瑕疵，其依據何在，如何證明，若有些
      微瑕疵，原告為何未請求被告修補，且明知不能出貨之情況下遽然出貨，均非
      可歸責於被告。
（二）被告於加工期間三次傳真原告（即九十年四月十七日、五月五日及五月七日）
      ，指明其所提供布料有瑕疵，故貼合加工布匹若有瑕疵，係因此而生。原告於
      九十年五月十八日傳真被告，告知因其客戶變更手感要求及格子歪斜弧形標準
      ，雙方無法繼續配合，乃終止未完成之加工貼合工作，顯見被告已按契約品質
      給付，並無不符約定品質之瑕疵，原告自無解除契約及請求損害賠償之權。縱
      加工貼合之布匹確有瑕疵，此瑕疵早在被告交貨、原告未出貨至國外客戶前，
      即已明知，原告為何仍出貨，造成損失擴大，此損失要非可歸責於被告。且依
      託工申請單之約定，加工貼合布匹如由被告買收時，每碼為一百二十九、六元
      ，原告卻請求以每碼美金六、八一元計算，自非有據。
（三）原告所提樣品打樣單，並非系爭布匹之打樣單，原告顯有混淆並誤導約定品質
      之嫌，蓋：
  １、原告提出之樣品打樣單為ＡＳ６２０ＡＰ貨物之打樣單，非本件系爭布匹ＡＳ
      ５９８之打樣單，此由原告下訂之ＡＵＰ─０６、ＡＵＰ─０７及ＡＵＰ─０
      ８託工申請單上最未行之記載：「此單同研發單號ＡＳ５９８」，及原告所提
      九十年三月三十日之樣品打樣單第六點之記載：ＰＡＴＴＥＲＮ（花樣）同Ａ
      Ｓ５９８成份不同，即可為證。
  ２、就系爭ＡＳ５９８之布匹加工，雙方對外觀，幅寬及手感等品質既無約定，原
      告何能將事後國外客戶要求之標準加諸被告，且原告所提三次檢驗測試報告中
      均未將幅寬太寬、格子歪斜弧形及手感要求列為扣點原因，而實際檢驗結果不
      被接受之主因，係因原告提供之布料有破洞、斷紗所引起之透膠等瑕疵，均非
      可歸責於被告，檢驗測試報告將檢驗之貨物判斷為Ｂ級布，依染整加工合約書
      第四條之約定，原告亦應給付百分之七十之工料費（即代工報酬）。
  ３、原告以經濟部中央標準局公布之ＣＮＳ國家標準值做為檢驗標準，因雙方並無
      此合意，以此標準檢驗，其前提為雙方先有此品質要求約定始可，否則受檢驗
      之貨物根本無從判定，本件既無幅寬尺寸、格歪容許及手感要求之約定，雙方
      同意由ＭＴＬ公證行於九十一年八月三十日重行鑑定，僅針對瑕疵之形成原因
      究為布料或加工貼合引起，何能遽依ＣＮＳ標準加以認定瑕疵等級，是雙方既
      無約定加工標準，而布料均由原告提供，檢驗報告竟認有格歪現象、幅寬太寬
      ，並未說明格歪形成原因，顯然倒果為因有所偏頗。再由檢驗報告可知，因扣
      點而不合格之主因為破洞、斷紗及透膠，並非幅寬太寬及格歪所致，顯為布料
      本身之瑕疵，並非被告加工貼合而引起。被告既已完成加工貼合工作，無不適
      於約定使用之瑕疵，而公證行檢驗報告所憑依據，實係原告與其國外客戶約定
      之品質要求標準，不能為檢驗依據。
（四）依原告所提三次貨物檢驗測試報告及缺點（扣點）分析表之記載，亦可知檢驗
      結果不被接受之原因，係原告供給之布料品質有問題，直接或間接造成瑕疵，
      因(1)破洞為布料品質問題，被告曾於九十年四月十七日傳真原告指明此瑕疵。
      (2)布面結紗、斷紗、髒污、折痕及接布痕（因部份捲軸之布料碼數不足）均為
      布料品質問題。(3)貼合不良及膠污係因布料破洞，布面結紗及斷紗等問題所造
      成之瑕疵、格子歪斜弧形，除因布料破洞（布面結紗及斷紗而造成貼合不良所
      引致外）每捲軸布料如有短碼亦會增加其歪斜度，被告於九十年五月七日傳真
      予原告，指明此瑕疵。再所謂幅寬係指每捲軸布料之寬度，加工貼合時因定邊
      所需均會預留寬度，故如幅寬過窄將無法補救，而幅寬過寬仍可裁剪修補。Ｍ
      ＴＬ公證行認為手感較硬，係以原告客戶變更手感要求後之標準而為測試，非
      可歸責被告，按工作之瑕疵因定作人所供給材料之性質而生者，定作人無前三
      條所規定之權利，且承攬人之工作有瑕疵者，須定作人定相當期限請求承攬人
      修補，承攬人如不於期限內修補時，定作人始得自行修補，請求承攬人償還修
      補必要費用，或解除契約或請求減少報酬。民法第四百九十三條定有明文，原
      告既知此瑕疵存在，瑕疵又非不能修補，卻未定期要求被告修補，即解除契約
      ，顯非適法，故原告實無解除契約及請求賠償之權。
（五）反訴部分之陳述：
  １、反訴被告於九十年四月間將系爭布料交反訴原告加工貼合，貼合布料碼數以每
      碼五十七元之單價計算報酬，並約定反訴被告應至反訴原告廠內提貨，運費由
      其負擔，出貨後以三十天（三分之一）及六十天（三分之二）票期之票據給付
      報酬。反訴原告於九十年五月間陸續完成布匹貼合，共二萬七千一百七十一碼
      ，依反訴被告要求出貨運（反訴原告代墊運費），反訴被告未依約給付報酬共
      一百六十二萬六千一百八十四元（應加計百分之五之稅款，即五十七乘二萬七
      千一百七十一乘零點零五等於一百六十二萬六千一百八十四元）及代墊之運費
      二萬一千零一十八元。
  ２、雙方原約定代工貼合碼數為五萬七千八百二十碼，反訴原告為貼合加工之需而
      購買貼合所需之針織裏布，於出貨二萬七千一百七十一碼後，反訴被告卻片面
      終止委託加工貼合，致反訴原告為履行合約所購買之針織裏布二萬六千碼無法
      使用，損失五十八萬九千六百八十元（二十二、六元乘二六００００碼，共五
      十八萬九千六百八十元），此項損失係因反訴被告不履行合約所生自應賠償。
      反訴原告於九十年九月七日以蘆竹山腳郵局第六十四號存証信函催告反訴被告
      清償代工報酬及賠償損害，均未獲置理，故請求判決如反訴聲明。
三、證據：提出整染加工合約書一紙、託工申請單三紙及確認書一紙影本、出貨明細
    、請款金額單及代工墊運費明細表、通知書影本、存証信函影本、九十年四月十
    七日傳真原告之通知書影本、九十年五月五日被告傳真予原告之通知書影本、九
    十年五月七日被告傳真予原告之通知書影本、九十年五月十八日原告傳真予被告
    之通知書影本等為證。
    理      由
一、原告起訴主張伊於九十年四月間委託被告承攬布匹貼合之加工事宜，布料數量共
    五萬七千八百二十碼，報酬計三百二十九萬五千七百四十元，原告依約將布料運
    交被告加工，詎被告非但未如期完成，已加工完成之二萬七千一百七十一碼布匹
    貼合後，有手質感偏硬、格子歪斜弧形、透膠等瑕疵，無法修補，原告為免損害
    擴大，將未加工布料運回處置，依託工單及兩造於九十年五月二日之會議記錄之
    約定，被告應於九十年五月十日全部加工完成，惟被告遲至同年五月十六日始交
    貨，應負遲延責任，又因可歸於被告之事由，致工作物發生瑕疵，造成原告受有
    損害，原告自得請求賠償，爰請求被告賠償八百四十七萬二千四百七十八元及自
    起訴狀繕本送達之翌日起至清償日止之法定利息。被告則以：因原告遲延交付布
    料，致被告遲延交貨，非可歸責於被告。又依貨物檢驗測試報告，係因原告交付
    之布料品質有問題，被告於加工期間三次傳真原告，指明布料有瑕疵，故加工貼
    合布匹之瑕疵，應非可歸責於被告。且兩造並未約定加工布匹貼合之品質標準，
    自無從認定加工布匹之瑕疵為何？而原告於九十年五月十八日告知被告，因其客
    戶變更手質感要求及格子歪斜弧形之標準，因而終止契約，可見被告已依約定品
    質交付布匹。縱加工貼合之布匹確有瑕疵，原告並未請求被告修補，自不能請求
    賠償。且在被告交貨、原告未出貨至國外客戶前，原告已知有瑕疵，卻仍出貨，
    造成損失擴大，均非可歸責於被告，故原告無解除契約及賠償請求權等語，資為
    抗辯。
二、被告反訴主張：伊於九十年五月間陸續完成布匹貼合共二萬七千一百七十一碼，
    報酬為一百六十二萬六千一百八十四元，及代墊運費計二萬一千零一十八元。原
    約定代工貼合碼數共五萬七千八百二十碼，伊為加工貼合之需，購買貼合所需之
    針織裏布，因反訴被告片面終止委託代工貼合，致伊為完成本合約而購買之針織
    裏布剩餘之二萬六千碼無法使用，損失五十八萬九千六百八十元，此項損失係因
    反訴被告不履行合約所生，自應賠償。又伊於九十年九月七日催告反訴被告給付
    代工報酬及賠償損害，均未獲置理，為此訴請判決如反訴訴之聲明所示。反訴被
    告則以：因反訴原告交付之系爭布匹有瑕疵，經ＭＴＬ公證行鑑定結果未能通過
    ，屢經要求補正未獲改善，反訴被告自得解除契約，則契約既已解除，反訴原告
    請求承攬報酬，自屬無據。縱契約未解除，反訴原告對合意終止契約亦不爭執，
    契約既已合意終止，反訴被告收回布料，反訴原告何能青求無法加工之損害等語
    抗辯。
三、兩造間訂有委託系爭布匹之加工貼合契約，數量共五萬七千八百二十碼，加工報
    酬每碼五十七元，原告已加工完成布匹共二萬五千六百二十五碼，其餘退還原告
    等情，有整染加工合約書一紙、託工申請單三紙及確認書一紙影本、出貨明細、
    請款金額單及代工墊運費明細表、通知書影本等為證，被告對此亦不爭執，堪信
    為真。原告又主張被告遲延交付布匹，且加工貼合之布匹有瑕疵，造成伊受有損
    害，故請求被告負遲延及物之瑕疵擔保責任。惟被告則以前詞置辯。查：
（一）原告於九十年三月三十日出具之樣品打樣單上記載「１怡華布號ＡＳ六二０Ａ
      Ｐ格子布：：２同第二次ＡＳ五五五及第三次ＡＳ五九八加工為標準手感樣：
      ：４請裁剪布邊為54"／56"。５此樣品單為大貨單之試單，請視同大貨生產，
      並應注意品質控制。６ＰＡＴＴＥＲＮ同ＡＳ五九八，成份不同，請勿混淆。
      」，打樣單下方並載有「外觀不可格歪、幅寬可裁剪54"、手感同ＡＳ五八九
      。」等文字，再原告下訂之ＡＵＰ─０６、ＡＵＰ─０７及ＡＵＰ─０８等三
      紙託工申請單，均載有「此單同研發單號ＡＳ五九八」，此為兩造所不爭執，
      又打樣單ＡＳ６２０ＡＰ及打樣單ＡＳ５９８所約定之內容相仿，可見兩造就
      加工貼合定有一定之品質要求。系爭布匹經ＭＴＬ公證行於九十年五月七日、
      十一日、十九日三次貨物檢驗測試，結果報告均認有瑕疵，為「不接受」布匹
      ，兩造再於九十一年八月三十日至原告公司，依ＣＮＳ標準為等級判斷，其結
      果認有「格歪」、「幅寬太寬」、「破洞」、「透膠」等瑕疵，故判定被告加
      工貼合之布匹為「Ｃ」級布，有ＭＴＬ公證行之檢測報告可參。證人即檢測人
      員洪美姿到庭稱：「（法官問：當初鑑驗之標準為何？）證人答：ａ、ｂ二級
      即是接受與不接受。依據驗布之四點制。我們公證行是以此為檢驗之標準。（
      法官問：兩造是否有告訴你們依據何檢驗標準？）證人答：沒有。（法官問：
      國內一般染布廠與紡織廠是否知道此標準？）證人答：知道。（法官問：系爭
      檢驗報告中，關於破洞及膠污點，證人公司是否可以判斷何種原因造成？）證
      人答：沒辦法判定。我們只是檢驗布之瑕疵。（法官問：系爭檢驗報告被判定
      不接受，最主要原因為何？）證人答：點數二○以內可以接受，但是檢驗結果
      為六九、一，超過甚多。最主要原因為寬幅及格子之歪斜，及破洞、膠污點。
      （法官問：二七五六點被扣點之原因為何？）證人答：破洞、貼合不良、棉粒
      沙結，膠污、髒污、斷紗、異纖、衡檔、接匹、粗細紗、折橫、扣點原因是這
      些。（法官問：上列原因是否造成Ｂ級布之主要原因？）證人答：都有可能。
      （法官問：二七五六點之扣點原因中部分原因為何沒有在總結中出現？）證人
      答：在總結報告中第四項中有貼合不良、破洞、污點，為構成Ｂ級之不良布。
      （法官問：是否沒有紀錄在總結中沒有列為扣點是否為客戶可以接受之範圍？
      ）證人答：是的。在總結報告列出之原因就造成布無法接受。（法官問：幅寬
      、歪斜、手感是否可以扣點？）證人答：不扣點，直接判定Ｂ級。（法官問：
      布之寬福是誰來做最後裁減？）證人答：由加工廠做裁減。（法官問：當初是
      以何種原因做總結判定？）證人答：如上列所列原因。（法官問：提示○五．
      一一日之報告有何意見？）證人答：假如整批貨ｂ級品超過百分之十則該批貨
      就退貨。（法官問：提示○五．一九日被判定之鑑定報告判定不接受之主要原
      因為何？）證人答：膠污為扣點之主要原因，即報告所列之原因。（法官問：
      提示○九．○二日之鑑定報告，被判定不合格之原因為何？）證人答：幅寬、
      膠污、破洞、等及上列所列之原因。（法官問：貴公司四點制之檢驗與ｃｎＳ
      之級數是否可以轉換？）證人答：可以轉換。（法官問：九一．○九．○二日
      之點驗報告是依據何標準檢驗？）證人答：依據ＣＮＳ之標準，判定為Ｃ級不
      接受。」（見本院九十二年二月十四日言詞辯論期日筆錄），是依上開檢驗報
      告及證人所為之詳細證述，可見系爭布匹確有瑕疵，且是可歸責於被告之事由
      所造成，至為明確。
（二）被告稱其完成加工貼合之布匹，是依原約定之手感標準，ＭＴＬ公證行認手感
      較硬，是原告客戶變更手感要求後，所為之測試，若不符標準，自非可歸責於
      被告。然原告所提各項ＭＴＬ公證行報告，據ＣＮＳ標準檢測之測試報告，均
      未將手感要求列為檢測項目，系爭布匹之測試結果仍被判定為不接受，且不論
      系爭布匹是否曾變更手感要求，在原告下單前，被告即已知悉，此由右述之打
      樣單將之列為品質之要求即可得知，則被告加工貼合布匹，自依打樣單約定之
      品質要求，故ＭＴＬ公證行依ＣＮＳ標準檢測，仍判定屬於Ｃ級布，自屬可歸
      責於被告之事由所造成。
（三）按工作之瑕疵，因定作人所供給材料之性質，或依定作人之指示而生者，承攬
      人固不負瑕疵擔保責任，但承攬人明知其材料之性質，或指示不適當，而不告
      知定作人者，不在此限。民法第四百九十六條規定甚明，兩造對系爭布匹之貼
      合加工，既約定品質，被告提出之異常處理表所載日期，最早為九十年四月十
      七日，苟原告提供布料確有瑕疵者，亦為被告所明知，被告卻未善盡告知之責
      ，自不得主張免責。且如被告所稱於九十年四月十七日通知原告，則按諸常理
      ，九十年五月二日召開解決瑕疵會議時，被告對原料有瑕疵之事，應會要求原
      告配合改善才是，惟該次會議記錄卻無隻字片語提及布料有大小破洞之瑕疵問
      題，顯見被告所言，要非可採。
四、按承攬人完成工作，應使其具備約定之品質，及無減少或滅失價值或不適於通常
    或約定使用之瑕疵。又工作有瑕疵者，定作人得定相當期限，請求承攬人修補之
    。承攬人不於前項期限內修補者，定作人得自行修補，並得向承攬人請求償還修
    補必要之費用。因可歸責於承攬人之事由，致工作發生瑕疵者，定作人除依前二
    條之規定，請求修補或解除契約，或請求減少報酬外，並得請求損害賠償。民法
    第四百九十二條、第四百九十三條第一項、第四百九十五條第一項分別定有明文
    。本件被告加工貼合之系爭布匹既有瑕疵，兩造於九十年五月二日開會協商解決
    如何修補瑕疵，惟被告仍未能補正瑕疵，有上開會議紀錄在卷可參。則系爭布匹
    之瑕疵既無法修補，原告依右揭法律規定解除契約，自為法之所許，原告於解除
    契約後，自得請求損害賠償，惟原告請求賠償之數額，是否均應允許，則分敘如
    下：
（一）按損害賠償，除法律另有規定或契約另有訂定外，應以填補債權人所受損害及
      所失利益為限。兩造於染整加工合約書四、付款條件中約定：甲方（即原告）
      應付乙方（即被告）之染整工料費：：其計算方式如左：(1)染整Ａ級工料費全
      付。(2)染整Ｂ級工料費以七十％計算。(3)染整Ｃ級在總數五％以內時，該Ｃ級
      之工料費免計，如Ｃ級之比率超過五％以上時，其超過部分，按胚布原價每碼
      新台幣如附表計算，由乙方買收。而託工申請單上所約定之買收價為每碼一百
      二十九、六元，有前揭染整加工合約書、託工申請單可參，兩造就此亦不爭執
      ，則兩造上開染整加工合約既已約定瑕疵布匹之處理方式，自應依契約之約定
      。雖原告稱除上開約定外，並不排除民法損害賠償之適用云云，惟依原告於九
      十三年三月二日所提出之染織事業處營業部先染布訂單核准表之記載，其中經
      紗原料成本為每碼三十五、八一元、緯紗原料成本為三十三、五一元，加上織
      布工繳每碼十七、四元，合計胚布成本為八十六、七二元，如加計染紗工繳、
      管銷費用、整理工繳、營業利益等，則為一百二十九、四二元，可見兩造於約
      定買收瑕疵布之計算價格時，已將原告之管銷費用、營業利益等可能損失計算
      在內，既已計算上開費用，顯見以每碼一百二十九、六元計算之買收價，已含
      有損失補償之性質在內，原告自不得再行請求其他損失或可得利益之賠償至明
      。故應依上開約定之買收價，計算被告應賠償之金額，兩造就系爭瑕疵布匹之
      數量，會同計算結果，均同意以二萬五千六百二十五碼為依據（見本院九十二
      年十二月十六日、九十三年三月二日之言詞辯論期日筆錄），則依上開契約之
      約定，染整Ｃ級在總數百分之五以內時，該Ｃ級布之加工費免計，超過百分之
      五以上之Ｃ級布，按胚布買收價一百二十九、六元，乘以二萬四千三百四十四
      碼（小數點以下四捨五入，下同），是本件之買收價即被告之賠償數額應為三
      百十五萬四千九百八十二元。
（二）至原告其餘損害賠償之請求如(1)出差處理費用：十九萬九千九百零五元。(2)延
      誤收回貨款利息損失：六萬二千六百六十四元。(3)大連到高雄退貨運費損失：
      五萬五千五百九十九元。(4)成衣配件未做衣服損失：一百萬九千零九十一元。
      (5)退貨損失：六百四十七萬六千二百零八元。因兩造已有上開損害賠償計算之
      約定，原告再為上開請求，即屬無據。至原告請求被告遲延交貨，因而支出空
      運費八十九萬二千三百零四元，因原告已知被告交付之貼合布匹有瑕疵，竟仍
      將之空運出口，可歸責之事由，顯非被告所造成，況兩造已有約定瑕疵布買回
      之賠償方式，原告自不得另行請求此部分之賠償。
五、被告反訴主張反訴被告未依約給付其已完成加工貼合之布匹二萬七千一百七十一
    碼之承攬報酬共一百六十二萬六千一百八十四元（即57元×27171碼×0.05＝
    0000000元），及反訴原告代墊運費共二萬一千零十八元，又反訴原告為加工貼
    合之需，購買針織裏布，因反訴被告片面終止契約，致其所購買針織裏布二萬六
    千碼無法使用，損失五十八萬九千六百八十元，一併請求反訴被告賠償損害。惟
    ：
（一）兩造於染整加工合約書就付款條件已有約定如上所述，因反訴原告加工貼合之
      布匹為Ｃ級布，依合約第四點約定，總數在百分之五以內時，該Ｃ級之工料費
      免計，如Ｃ級之比率超過百分之五以上時，其超過部分，由反訴原告買收。故
      反訴原告依上開約定，自無承攬報酬請求權。
（二）再反訴原告主張伊代墊運費支出二萬一千零十八元，並提出「怡華交運費用」
      明細表影本一紙為證，惟為反訴被告所否認，而當事人主張有利於己之事實者
      ，就其事實有舉證之責任，民事訴訟法第二百七十七條前段定有明文。反訴原
      告除上開明細表影本外，均無其他有支出運費之相關收據可資證明。是原訴原
      告就此既未舉證證明，其所為主張，自非可採。又反訴原告主張損失購買預為
      加工所須之針織裏布共五十八萬九千六百八十元，亦因未提出任何相關證據資
      料為證，本院自無從審酌，是反訴原告此部分之主張，亦非可採。
六、未按被告對原告請求履行因雙務契約所負之債務，在裁判上援用民法第二百六十
    四條之抗辯權時，原告如不能證明自己已為對待給付，或已提出對待給付，法院
    應為原告提出對待給付時，被告即向原告為給付之判決，不得僅命被告給付，而
    置原告之對待給付於不顧。最高法院八十四年度台上字第二九五五號著有裁判要
    旨可參。本件被告抗辯原告應同時履行交付系爭瑕疵布（即二萬五千六百二十五
    碼之酒紅色及駱駝色胚布），伊始有給付收買瑕疵布價金之義務，原告就此亦表
    同意，故依被告之抗辯，判決如主文第一項所示。
七、兩造陳明願供擔保，聲請宣告假執行或免為假執行，經核原告勝訴部分，合於法
    律規定，爰分別酌定相當之擔保金額宣告之；原告其餘假執行之聲請，因訴之駁
    回而失所依據，不予准許。
八、因本案事證已臻明確，兩造其餘主張陳述及所提之證據，均毋庸再予審酌，附此
    敘明。
九、本件原告之訴為一部有理由，一部無理由；被告反訴，為無理由，依民事訴訟法
    第七十九條前段、第七十八條、第三百九十條第二項、第三百九十二條第二項，
    判決如主文。
中　　　華　　　民　　　國　　九十三　　年　　　三　　　月　　　十六　　日
                                        臺灣桃園地方法院民事第一庭
~B法　　　官　潘進柳
右為正本係照原本作成
如對本判決上訴，須於判決送達後廿日內向本院提出上訴狀
中　　　華　　　民　　　國　　九十三　　年　　　三　　　月　　　十六　　日
~B法院書記官　卓清和
